【裁判字號】    98,上訴,2178
【裁判日期】    980806
【裁判案由】    偽造文書等
【裁判全文】
臺灣高等法院刑事判決                98年度上訴字第2178號
上  訴  人  臺灣新竹地方法院檢察署檢察官
被      告  乙○○
                    （另案於臺灣新竹監獄執行中）
上列上訴人因被告偽造文書等案件，不服臺灣新竹地方法院97年
度訴字第1004號，中華民國98年4 月15日第一審判決（起訴案號
：臺灣新竹地方法院檢察署97年度偵字第5422、5519號），提起
上訴，本院判決如下：
    主  文
上訴駁回。
    理  由
一、本案經本院審理結果，認第一審判決對被告乙○○被訴偽造
    私文書部分為無罪之諭知，核無不當，應予維持，並引用第
    一審判決書記載之證據及理由（如附件）。
二、檢察官上訴意旨略以：被告於民國97年8 月2 日20時32分許
    ，在新竹縣芎林鄉○○路○ 段437 號二呆資源回收廠，向該
    廠員工丙○○出示甲○○國民身分證，佯稱係甲○○本人而
    變賣竊得之鐵管，並在該資源回收廠之舊貨業收購舊貨一覽
    表「販售人」、「身分證字號」「販售人捺印」等欄位上，
    偽簽甲○○之姓名及身分證字號及偽捺指印，足以生損害於
    甲○○等事實，業據被告自白在卷，並經丙○○證述明確，
    且有「舊貨業收購舊貨一覽表」附卷可資佐證。又該「舊貨
    業收購舊貨一覽表」之設置係為證明所收購之物並非來路不
    明，且可供警方查贓之用，具有表示其係以所記載該等資料
    名義人之身分出售舊貨之用意證明，自已構成刑法第216 條
    、第210 條之行使偽造私文書罪嫌云云。惟按前開「舊貨業
    收購舊貨一覽表」並無用以表彰特定人名義之效能，亦無作
    為客戶收據或買賣契約之目的，顯非用以證明一定之意思表
    示，縱具文書之形式，惟並無意思表示之內容，難以文書相
    提併論。是被告此部分之行為，即與刑法之行使偽造私文書
    之構成要件有間，尚難遽認其所為涉有行使偽造私文書之犯
    行。次按署押指在物體上署名或簽押，用以證明一定之意思
    表示或一定之事實，如僅書寫姓名而非證明一定之意思表示
    或一定事實者，不生署押之問題；又刑法第217 條所稱之「
    偽造署押」，係指行為人冒用本人名義在文件上簽名或為民
    法第3 條第3 項所稱指印之類似簽名之行為者而言，如僅在
    空白文書之姓名欄，書寫他人之姓名，其作用係識別人稱之
    用，而無簽名或類似與簽名有同一效力之行為者，即非該條
    所稱之署押，最高法院著有80年度臺非字第277 號判決可資
    參照。本件被告在上開一覽表「販售人（由售貨人填寫）」
    欄位書寫「甲○○」姓名，僅在識別販售人為何人，供二呆
    資源回收廠日後提供警方查贓之用，並非表示販售人本人簽
    名之意思，是此部分縱未經甲○○授權而填寫其姓名，尚不
    生偽造署押之問題，原判決已於理由貳之四敘述甚詳，於茲
    不再贅述。本件上訴為無理由，應予駁回。
三、據上論斷，應依刑事訴訟法第373 條、第368 條，判決如主
    文。
本案經檢察官田炳麟到庭執行職務。
中    華    民    國    98    年    8     月    6     日
                  刑事第十庭審判長法  官  楊炳禎
                                  法  官  李春地
                                  法  官  陳春秋
以上正本證明與原本無異。
如不服本判決，應於收受送達後10日內向本院提出上訴書狀，其
未敘述上訴之理由者並得於提起上訴後10日內向本院補提理由書
（均須按他造當事人之人數附繕本）「切勿逕送上級法院」。
                                  書記官  李家敏
中    華    民    國    98    年    8     月    6     日


司法院資訊處製作；財團法人民間司法改革基金會備份。
